【裁判字號】    95,上訴,3071
【裁判日期】    950913
【裁判案由】    違反槍砲彈藥刀械管制條例等
【裁判全文】
臺灣高等法院刑事判決                95年度上訴字第3071號
上  訴  人
即  被  告  甲○○
義務辯護人  鄭聯芳律師
上列上訴人因違反槍砲彈藥刀械管制條例案件，不服臺灣桃園地
方法院95年度訴字第620號，中華民國95年6月30日第一審判決（
起訴案號：臺灣桃園地方法院檢察署95年度偵字第1847號），提
起上訴，本院判決如下：
    主  文
原判決關於未經許可寄藏改造手槍暨定應執行刑部分，均撤銷。
甲○○未經許可，寄藏可發射子彈具有殺傷力之改造手槍，累犯
，處有期徒刑年肆月，併科罰金新臺幣陸萬元，罰金如易服勞
役，以新臺幣仟元折算壹日。扣案如附表編號1、2所示之改造
手槍貳枝、如附表編號3、4所示之具有殺傷力制式子彈玖顆、如
附表編號5、6所示之具有殺傷力土造子彈陸顆，均沒收。
    事  實
一、甲○○曾於民國88年間，因違反毒品危害防制條例案件，經
    臺灣桃園地方法院判處有期徒刑8月、7月，定應執行刑有期
    徒刑1年2月確定，並於92年3月19日縮刑執行完畢。
二、緣甲○○於94年1月中旬某日駕駛車號0583-FS自小客車搭載
    成年男子「姚子國」（已死亡）至臺北縣三峽鎮恩主公醫院
    ，「姚子國」於下車之際，將「姚子國」當時持有之內裝有
    如附表編號1、2 所示之可發射子彈具有殺傷力之改造槍枝2
    枝、如附表3、4所示之具有殺傷力之制式子彈11顆、如附表
    編號5、6所示之具有殺傷力之土造子彈9顆、如附表編號7所
    示之具有殺傷力之改造子彈1顆（另有附表編號8至11所示不
    具殺傷力之子彈7顆、彈殼2顆)之塑膠袋2只，置於上開自小
    客車內，委由甲○○保管，甲○○即受寄將該2 只塑膠袋及
    內中之物置於車內藏放，嗣甲○○於94年9月某日發現該2只
    塑膠袋內所置之物係上開具有殺傷力之槍、彈，甲○○明知
    未經主管機關許可，不得持有可發射子彈具有殺傷力之改造
    手槍及具有殺傷力之子彈，且其對於上開塑膠袋內之該等改
    造手槍及子彈係屬具有殺傷力之槍、彈有所認識，因未聯絡
    到「姚子國」，竟基於未經許可為「姚子國」寄藏該等槍、
    彈之犯意，仍將上開具有殺傷力之改造手槍、子彈藏置於上
    開自小客車內，而未經許可寄藏持有之。迨至95年1月11 日
    21時許，經警持臺灣桃園地方法院法官簽發上載違反槍砲彈
    藥刀械管制條例案由之搜索票，至位於桃園縣桃園市○○路
    之新豐紡織廠搜索甲○○所有之車號4250-GX 自小客車未果
    後，由甲○○帶同警員至停於桃園縣桃園市○○路聯福巷土
    地公廟前廣場之車號0583-FS號自小客車內扣得如附表編號1
    至7所示之具有殺傷力之改造手槍、子彈（其中有6顆子彈嗣
    經鑑定試射)及如附表編號8至11所示之未經起訴不具殺傷力
    之子彈及彈殼。
三、案經行政院海岸巡防署海岸巡防總局中部地區巡防局移送臺
    灣桃園地方法院檢察署檢察官偵查起訴。
    理  由
壹、認定犯罪事實所憑之證據及理由：
一、對於被告甲○○前揭受「姚子國」所託為「姚子國」保管2
    只塑膠袋及內中之物，嗣發現內中之物為扣案槍、彈，而仍
    為「姚子國」保管持有之事實，業據上訴人即被告甲○○於
    偵查及原審坦承不諱（見偵查卷第53頁、原審卷第20至21、
    39至40頁)，並有扣案之如附表編號1至7所示之改造手槍2支
    、制式子彈11顆、土造子彈9顆、改造子彈1顆(子彈共有6顆
    經試射），及卷附之搜索票、搜索扣押筆錄、扣押物品目錄
    表各1 份、查獲現場、槍、彈、塑膠袋之照片可資佐證。又
    扣案之上開槍、彈，經送內政部警政署刑事警察局，以性能
    檢驗法及試射法鑑定，鑑定結果為：送鑑93手槍1枝(槍枝管
    制編號：0000000000)，認係由仿CLOCK廠27型半自動手槍製
    造之槍枝車通槍管內阻鐵並換裝土造金屬槍機改造而成之改
    造手槍，機械性能良好，可供擊發適用子彈使用，認具殺傷
    力；送鑑92手槍1枝（槍枝管制編號：0000000000)，認係由
    仿BERETTA廠92FS 型半自動手槍所製造之槍枝換裝土造金屬
    槍機改造而成之改造手槍，機械性能良好，可供擊發適用子
    彈使用，認具殺傷力；送鑑子彈28顆及彈殼，其鑑驗情形則
    如附表編號3至11所示，亦有該局95年3月6日刑鑑字第09500
    08463號槍彈鑑定書1份及所附之照片在卷可稽（見偵查卷第
    84至92頁）。按司法警察等偵查輔助人員於案件未移送檢察
    官偵查前之調查犯罪階段，先行將槍、彈證物送請檢察機關
    概括選任之專責鑑定機關實施鑑定，基於檢察一體原則，該
    鑑定機關亦應視同受承辦檢察官所選任或囑託而執行鑑定業
    務，其等出具之書面鑑定報告乃現行刑事訴訟法第二百零六
    條所定之鑑定人書面報告，屬傳聞證據法則之例外，應具有
    證據能力。查內政部警政署刑事警察局係經臺灣高等法院檢
    察署檢察長概括選任之槍彈有無殺傷力鑑定之鑑定機關，有
    臺灣高等法院檢察署92年9月9日檢文允字第0921001203號函
    在卷可憑，揆諸上揭說明，其所出具之上開槍彈鑑定書，自
    有證據能力，且依該局槍彈鑑定書所載，就上述改造手槍之
    鑑驗，縱係以「性能檢驗法」之方式為之，固未經實際試射
    ，但該局乃槍彈鑑識之專業機構，其對送驗手槍，認依「性
    能檢驗法」為之，即足以判定其殺傷力之存否，而以檢驗其
    機械結構、性能方式，施以鑑驗，尚無不合（最高法院95年
    度臺上字第2370號、第3212號判決意旨參照），再佐以與該
    2 枝改造手槍於同時地查獲之同口徑制式子彈及土造子彈經
    實際試射結果，證實均具有殺傷力，是上開槍彈鑑定書之結
    果，自堪採為認定事實之依據。被告於本院空言辯稱：我聽
    朋友姊姊說槍不能打云云，核與上開鑑定結果不符，尚不足
    採。又該等改造手槍既與子彈同置於一處，一般具有常識之
    人見此情況，均應能認知該等槍、彈係具有殺傷力之槍、彈
    ，再參以被告於偵查及原審先後供承：很多人要跟我借，我
    都不敢借；知道裡面有槍枝後我很害怕，就把車停在土地公
    廟那邊，都沒有使用云云（見偵查卷第66至67頁、原審卷第
    41頁），益見被告於得知塑膠袋內中之物有扣案槍、彈時，
    對於該等槍、彈係屬違法不得持有、寄藏之具有殺傷力槍、
    彈之事實，本有所認識，否則自無害怕之可言。
二、至於被告辯護人為被告辯護稱：扣案槍、彈係「姚子國」遺
    留於自小客車上，被告仍將該物放在車上，並無移置藏於他
    處，被告顯無寄藏行為，被告僅為拾得遺失物，未告知警方
    招領而已云云。惟按槍砲彈藥刀械管制條例所規定之「寄藏
    」，係指受人委託代為保管，即受寄代藏之義（最高法院74
    年臺上字第3400號判例意旨參照），並不以有移動藏置地點
    為必要。查被告於原審已供承：「『阿國』用黑色塑膠帶裡
    面還有包著粉紅色塑膠帶內放槍、彈，他放在我車上後座，
    他94年1 月份放在車上的時候我就知道，但『阿國』沒有跟
    我講是什麼東西，我在同年9 月份打開來看，看見是槍、彈
    」等語（見原審卷第20頁）、「這兩枝槍枝跟28發子彈都是
    『姚子國』交給我的，我放在車上，當時姚子國是用兩個塑
    膠袋把它包起來，我後來就把它放在車上，這兩個塑膠袋是
    『姚子國』的」、「這是『姚子國』寄放的，是在94年1 月
    中旬在三峽三鶯大橋坐在我駕駛我的 0583-FS車開往恩主公
    醫院下車，他當時是將槍、彈以兩個塑膠袋直接包著放在車
    上，後來他就直接下車」、「94年9 月有把塑膠袋打開知道
    裡面有槍」、「發現塑膠袋裡有槍，就想把東西還給『姚子
    國』，但是一直無法聯繫，直到94年10月才得知姚子國得了
    愛滋病死亡」等語（見原審卷第39至40頁）。依被告此等供
    述，顯見「姚子國」於上揭時地下車時，係將上開2 只塑膠
    袋及內中之物留於車上委由被告保管，被告因而取得該等物
    品之持有，並係受「姚子國」之委託受寄代藏，縱被告於日
    後始知內中之物係具有殺傷力之槍、彈，惟被告最初既係受
    「姚子國」之委託保管上開2 只塑膠袋及內中之物，則在未
    聯絡到「姚子國」情形下，其為「姚子國」繼續保管該等槍
    、彈，亦屬受「姚子國」委託而受寄代藏，被告所為自符合
    「寄藏」之要件，此尚不因被告仍將該等槍、彈置於同一部
    自小客車內而有異。辯護人此部分辯護意旨，尚不足取。
三、綜上，本件事證明確，被告未經許可寄藏持有上開具有殺傷
    力槍、彈之犯行，洵堪認定。
貳、論罪科刑部分：
一、核被告所為，係犯槍砲彈藥刀械管制條例第8條第4項之未經
    許可寄藏可發射子彈具有殺傷力之改造手槍罪及同條例第12
    條第4 項之未經許可寄藏子彈罪。其以一寄藏行為，同時觸
    犯該二罪名，屬一行為觸犯數罪名之想像競合犯，依刑法第
    55條規定，從一重之未經許可寄藏可發射子彈具有殺傷力之
    改造手槍罪處斷（刑法第55條規定之想像競合犯部分未有實
    質之修正，不生新舊法比較問題）。又被告受「姚子國」委
    託而寄藏前開改造手槍，其持有係受寄之當然結果，法律上
    自宜僅就寄藏之行為包括評價，不另就持有予以論罪。又被
    告本案行為完成後，現行槍砲彈藥刀械管制條例第8條第4項
    未修正，惟其法定刑之罰金刑部分，95年7月1日施行（以下
    以該日為準，稱：修正前、修正後）之修正後刑法第33條第
    5款規定，已將原罰金刑最低額度由銀元1元（相當於新臺幣
    3元），提高為新臺幣1千元以上，且以百元計之，比較新、
    舊法結果，應以行為時法律即修正前刑法第33條第5 款規定
    有利於被告，於此敘明。
二、被告有事實欄一所示之有期徒刑執行完畢之紀錄，有本院被
    告前案紀錄表1份在卷可稽，其於5年內再故意犯本件有期徒
    刑以上之罪，不論依修正前刑法第47條或修正後同法第47條
    第1 項之規定，均構成累犯，對被告而言並無有利或不利之
    情形，依現行刑法第2條第1項前段規定，應依修正前之刑法
    第47條規定，論以累犯，並加重其刑。又槍砲彈藥刀械管制
    條例第8條第4項所定之罰金刑部分，因刑法第67條於95 年7
    月1 日亦經修正施行，增加罰金刑亦得加重之規定，比較新
    、舊法結果，應以行為時法律即修正前刑法第67條規定有利
    於被告，併此敘明。
三、按槍砲彈藥刀械管制條例第18條第4 項前段固規定：犯本條
    例之罪，於偵查或審判中自白，並供述全部槍砲、彈藥、刀
    械之來源及去向，因而查獲或因而防止重大危害治安事件之
    發生者，減輕或免除其刑。惟此條項既謂「並」供述全部槍
    砲、彈藥、刀械之來源「及」「去向」，自係指已將槍械、
    彈藥移轉與他人持有之情形而言，不包括仍為自己持有之情
    形在內，此觀同條第1 項後段係指已移轉他人持有之情形始
    有「去向」自明。查被告既稱「姚子國」已死亡，自無因而
    查獲來源之問題，而本案扣案槍、彈既係於被告持有中查獲
    ，則縱係被告於警員在搜索車號 4250-GX號自小客車未果後
    ，由其帶同警員至停於上址之車號 0583-FS號自小客車內扣
    得前開槍、彈，亦與上揭法條所定：供述全部槍、彈「去向
    」之要件不符，尚不能適用該條項規定減輕被告之刑，於此
    敘明。
四、原審據而對被告論以未經許可寄藏改造手槍罪並處以刑罰，
    固非無見，惟就刑法第42條第2項之修正（詳後述)，原審未
    及比較適用，而適用較不利於被告之修正前刑法第42 條第2
    項、已刪除之罰金罰鍰提高標準條例第2條前段之規定，為
    被告罰金刑之易服勞役折算標準之諭知，尚有可議。被告提
    起上訴，請求從輕量刑，固無理由，惟原審判決關於被告未
    經許可寄藏改造手槍罪部分，既有上述可議之處，即應由本
    院將此部分暨定應執行刑部分均予以撤銷改判。爰審酌被告
    之前科、素行狀況、犯罪動機、手段、其本案為人寄藏之具
    有殺傷力改造手槍達2枝、子彈共21 顆，對社會治安之危害
    性頗大，及其犯罪後之態度等一切情狀，量處如主文第2 項
    所示之刑。按刑法第42條規定之罰金刑易服勞役折算標準，
    業於94年2月2日修正公布，並於95年7月1日施行，依本件被
    告行為時之修正前刑法第42條第2項前段規定：易服勞役以1
    元以上3元以下折算1日，並依當時適用之修正前罰金罰鍰提
    高標準條例第2條前段規定，就其原定數額提高為100倍折算
    1 日，則本件被告行為時法律所定之易服勞役折算標準，應
    以銀元100元至300元折算1日，即新臺幣300元至900元折算1
    日。惟95年7月1 日施行之修正後刑法第42條第3項前段規定
    ：「易服勞役以新臺幣1千元、2千元或3千元折算1日」。比
    較修正前後之易服勞役折算標準，以修正後之規定，較有利
    於被告，依修正後刑法第2條第1項但書規定，應適用修正後
    之刑法第42條第3 項前段規定，定其罰金刑之折算標準，爰
    就被告宣告之罰金刑，依修正後刑法第42條第3 項前段規定
    ，根據被告之職業、智識程度、本案犯情，諭知其易服勞役
    折算標準以新臺幣3千元折算1日。
五、扣案之如附表編號1、2所示之改造手槍2 支、及鑑驗後所餘
    之如附表3、4所示之具有殺傷力之制式子彈9 顆、如附表編
    號5、6所示之具有殺傷力之土造子彈6 顆，均屬違禁物，應
    依刑法第38條第1項第1款之規定（此條文未有實質之修正，
    不生比較適用之問題），宣告沒收。至扣案之如附表3、4所
    示之具有殺傷力之制式子彈另2 顆、如附表編號5、6所示之
    具有殺傷力之土造子彈另3顆、如附表編號7所示之具有殺傷
    力之改造子彈1 顆，雖均本屬違禁物，惟於送鑑定時經試射
    ，皆僅餘彈殼、彈頭，已不具子彈功能，有上引之內政部警
    政署刑事警察局鑑定書可證，自無庸再為沒收之諭知。再扣
    案之供放置上揭槍、彈用之塑膠袋2 只，非屬被告所有物，
    而係「姚子國」所有之情，業經被告供承在卷，且該2 只塑
    膠袋非屬違禁物，自不得宣告沒收。另扣案之如附表編號8
    至11之不具殺傷力之子彈、彈殼，因均非違禁物，且與上開
    槍枝、子彈係屬可分，亦無從宣告沒收，附此敘明。
據上論斷，應依刑事訴訟法第369條第1項前段、第364條、第299
條第1項前段，槍砲彈藥刀械管制條例第8條第4項、第12條第4項
，刑法第11條前段、刑法第2條第1項、第55條、第42條第3 項前
段、第38條第1項第1款、修正前刑法第47條，判決如主文。
本案經檢察官姜貴昌到庭執行職務。
中    華    民    國    95    年    9     月    13    日
                  刑事第九庭    審判長法  官  官有明
                                      法  官  周盈文
                                      法  官  王復生
以上正本證明與原本無異。
如不服本判決，應於收受送達後十日內向本院提出上訴書狀，其
未敘述上訴之理由者並得於提起上訴後十日內向本院補提理由書
（均須按他造當事人之人數附繕本）。
                                      書記官  王宜玲
中    華    民    國    95    年    9     月    22    日
附錄：本案論罪科刑法條全文
槍砲彈藥刀械管制條例第8條
未經許可，製造、販賣或運輸鋼筆槍、瓦斯槍、麻醉槍、獵槍、
空氣槍或第4條第1項第1款所定其他可發射金屬或子彈具有殺傷
力之各式槍砲者，處無期徒刑或5年以上有期徒刑，併科新臺幣1
千萬元以下罰金。
未經許可，轉讓、出租或出借前項所列槍枝者，處 5 年以上有期
徒刑，併科新臺幣 1 千萬元以下罰金。
意圖供自己或他人犯罪之用，而犯前二項之罪者，處無期徒刑或
 7 年以上有期徒刑，併科新臺幣 1 千萬元以下罰金。
未經許可，持有、寄藏或意圖販賣而陳列第 1 項所列槍枝者，處
 3年以上10年以下有期徒刑，併科新臺幣700萬元以下罰金。
第 1 項至第 3 項之未遂犯罰之。
附表：
┌─┬───────────┬──┬──────────┬─────┐
│編│扣案物品              │數量│鑑定結果            │備註      │
│號│                      │    │                    │          │
├─┼───────────┼──┼──────────┼─────┤
│1 │93改造手槍（槍枝管制編│1枝 │認係由仿GLOCK廠27型 │          │
│  │號：0000000000）      │    │半自動手槍製造之槍枝│          │
│  │                      │    │車通槍管內阻鐵並換裝│          │
│  │                      │    │土造金屬槍機改造而成│          │
│  │                      │    │之改造手槍，機械性能│          │
│  │                      │    │良好，可供擊發適用子│          │
│  │                      │    │彈使用，認具殺傷力。│          │
├─┼───────────┼──┼──────────┼─────┤
│2 │92改造手槍（槍枝管制編│1枝 │認係由仿BERETTA廠92F│          │
│  │號：0000000000）      │    │S型半自動手槍所製造 │          │
│  │                      │    │之槍枝換裝土造金屬槍│          │
│  │                      │    │管改造而成之改造手槍│          │
│  │                      │    │，機械性能良好，可供│          │
│  │                      │    │擊發適用子彈使用，認│          │
│  │                      │    │具殺傷力。          │          │
├─┼───────────┼──┼──────────┼─────┤
│3 │制式子彈              │10顆│認均係口徑9mm制式子 │子彈經試射│
│  │                      │    │彈，其中8顆均認具殺 │2顆，餘8顆│
│  │                      │    │傷力；另2顆底部具撞 │。        │
│  │                      │    │擊痕跡，經實際試射，│          │
│  │                      │    │可擊發，認均具殺傷力│          │
│  │                      │    │。                  │          │
├─┼───────────┼──┼──────────┼─────┤
│4 │制式子彈              │1顆 │口徑0.380吋制式子彈 │子彈餘1顆 │
│  │                      │    │，認具殺傷力。      │。        │
├─┼───────────┼──┼──────────┼─────┤
│5 │子彈（由直徑9.61mm 、 │5顆 │可擊發，認具殺傷力。│子彈經採樣│
│  │長度18.96mm金屬彈殼及 │    │                    │試射2顆， │
│  │直徑8.78mm金屬彈頭組合│    │                    │餘3顆。   │
│  │而成之土造子彈）      │    │                    │          │
├─┼───────────┼──┼──────────┼─────┤
│6 │子彈（由直徑9.45mm、長│4顆 │可擊發，認具殺傷力。│子彈經採樣│
│  │度15.81mm至19.14mm金屬│    │                    │試射1顆， │
│  │彈殼及直徑約9mm金屬彈 │    │                    │餘3顆。   │
│  │頭組合而成之土造子彈）│    │                    │          │
├─┼───────────┼──┼──────────┼─────┤
│7 │子彈（由口徑9mm制式空 │1顆 │可擊發，認具殺傷力。│子彈1顆經 │
│  │包彈加裝直徑8.64mm金屬│    │                    │實際試射。│
│  │彈頭改造而成之改造子彈│    │                    │          │
│  │）                    │    │                    │          │
├─┼───────────┼──┼──────────┼─────┤
│8 │子彈（具直徑約9mm金屬 │3顆 │認均係玩具子彈，經實│          │
│  │彈頭）                │    │際試射均無法擊發，不│          │
│  │                      │    │具底火、火藥，認不具│          │
│  │                      │    │殺傷力。            │          │
├─┼───────────┼──┼──────────┼─────┤
│9 │子彈（由直徑9.40mm、長│3顆 │經檢視均不具底火、火│          │
│  │度19.82mm玩具金屬彈殼 │    │藥，認不具殺傷力。  │          │
│  │加裝直徑8.50金屬彈頭之│    │                    │          │
│  │改造子彈，其中1顆不具 │    │                    │          │
│  │後半段）              │    │                    │          │
├─┼───────────┼──┼──────────┼─────┤
│10│子彈（由直徑8.94mm、長│1顆 │經實際試射，無法擊發│          │
│  │度15.69mm玩具金屬彈殼 │    │，認不具殺傷力。    │          │
│  │及直徑7.81mm金屬彈頭組│    │                    │          │
│  │合之土造子彈）        │    │                    │          │
├─┼───────────┼──┼──────────┼─────┤
│11│彈殼                  │2顆 │認係土造金屬空彈殼。│          │
│  │                      │    │                    │          │
└─┴───────────┴──┴──────────┴─────┘


司法院資訊處製作；財團法人民間司法改革基金會備份。
